【裁判字號】    90,交易,779
【裁判日期】    920306
【裁判案由】    過失傷害
【裁判全文】
臺灣高雄地方法院刑事判決                          九十年度交易字第七七九號
    公  訴  人  臺灣高雄地方法院檢察署檢察官
    被      告  乙○○
    選任辯護人  郭一成律師
右列被告因過失傷害案件，經檢察官提起公訴（九十年度偵字第二０二五八號），本
院判決如左：
    主  文
乙○○因過失傷害人，處有期徒刑參月，如易科罰金，以參佰元折算壹日。
    事  實
一、乙○○考領有重型機車之駕駛執照，於民國九十年四月十五日上午，騎乘車號Ｘ
    ＴＶ—五三五號重型機車並搭載友人紀惠婷，沿高雄市○○○路慢車道由南向北
    方向行駛，於上午十一時五十分許，行經該路五十四號前時，適有戊○○騎乘車
    號ＷＡＭ─七六七號輕型機車亦同向行經乙○○所騎機車左前側之慢車道，而乙
    ○○本應注意汽機車駕駛人欲超車時，於超越時應顯示左方向燈並於前車左側保
    持半公尺以上之間隔超過，行至安全距離後，再顯示右方向燈駛入原行路線，而
    依當時情形又無不能注意之情事，竟疏未注意，貿然自戊○○所騎乘機車之右方
    超越，致乙○○機車左側把手不慎擦撞戊○○機車之右側把手，戊○○因此撞擊
    導致重心不穩而人車倒地，受有顏面、頭部、雙手、腕、右膝等多處外傷，牙齒
    動搖與神經壞死，及硬腦膜下血腫等傷害。
二、案經戊○○訴由臺灣高雄地方法院檢察署檢察官偵查起訴。
    理  由
一、訊據被告乙○○固供承有於右揭時地騎車而與告訴人戊○○機車發生擦撞之事實
    ，惟矢口否認有過失傷害罪嫌，辯稱：當時我是在慢車道，告訴人戊○○則在快
    車道，我們原本都在停紅燈，變綠燈後起步，我就騎在告訴人的右邊，到了和平
    一路五十四號前，告訴人為了閃避快車道的車就突然偏轉到慢車道，才會擦撞到
    我機車的左把手之後往左邊倒，我一直是直行車並未超車，應該沒有過失，又我
    的機車被對方擦撞後並未倒地，此外，華濟醫院所出具告訴人腦部受傷之診斷證
    明書，係告訴人於案發後二個月才就診的，應與本件車禍無關云云。經查：
（一）右揭事實業據告訴人戊○○於警訊及偵、審過程中迭次指訴明確，核與證人甲
      ○○（係案發地點路旁即高雄市○○○路六十號和平動物醫院之院長）、丙○
      ○（在案發地點路旁即高雄市○○○路六十四號開設機車行之負責人）二人所
      證述：本件車禍發生後有見到告訴人受傷、流血等情相符，並有高雄市○○○
      ○○道路交通事故調查報告表一份、交通事故談話紀錄表二份、高雄市立民生
      醫院診斷書明書二紙、華濟醫院診斷證明書一紙及現場相片三張在卷可憑。
（二）被告於警訊中業已自承：案發前我沿和平一路南向北行駛慢車道，到達肇事路
      段，我左前方有一部機車同方向行駛，因我慢車道有一部汽車臨停併排，我欲
      左閃往左邊，我左車把與對方右車把互擦撞致肇事等語（見交通事故談話紀錄
      表），核與告訴人戊○○指訴之車禍發生過程相符，亦與事故現場圖上所繪告
      訴人機車倒地後造成之刮地痕位置，及負責繪製上開現場圖之警員丁○○到庭
      證述之情節均相符合，是應認被告之上開警訊供詞堪予採信。則依被告所自承
      ：案發前告訴人之機車原本在其左前方等語，佐以被告、告訴人均不否認：雙
      方之擦撞點分別係在兩車之左、右把手部位，足證被告於發現其行駛路線之慢
      車道前方有汽車擋路時，確有欲從告訴人機車右方超車之行為，以致於擦撞至
      告訴人機車右把手之事實。被告嗣於偵查、審理中辯稱：我並無超車行為，是
      告訴人機車突然右偏才會擦撞到我車後自行跌倒云云，自屬事後卸責之詞，不
      足採信。
（三）按汽車（含機車）於超越時，應顯示左方向燈並於前車左側保持半公尺以上之
      間隔超過，行至安全距離後，再顯示右方向燈駛入原行路線，道路交通安全規
      則第一百零一條第五款定有明文，被告考領有重型機車之駕駛執照（見本院卷
      所附公路監理電子閘門之證號查詢機車駕駛人資料表），自應知悉並遵守上開
      規定，而依當時狀況並無不能注意之情形，竟疏未注意因而肇事，是被告對本
      件車禍之發生顯有過失，而本件車禍經分別送請高雄市政府建設局車輛行車事
      故鑑定委員會、高雄市車輛行車事故覆議鑑定委員會鑑定之初議、覆議結果，
      亦採相同見解，均認「被告超車未保持安全間隔為肇事原因」，有各該委員會
      之鑑定意見書及函文各一份在卷可參（附於偵查卷第八至一０頁、第二七頁）
      。再者，告訴人因此次車禍而受有右揭傷勢，已如前述，從而被告之前開過失
      行為與告訴人之傷害結果間，自具有相當因果關係。被告辯稱：並無過失云云
      ，不足採信。至被告另辯稱：車禍當時我的機車並未倒地一節，按此與被告對
      本件車禍有無過失一節，並無關聯，是被告此部分辯解對其過失傷害犯行之成
      立不生影響，併此敘明。
（四）被告復辯稱：告訴人腦部之傷勢與本件車禍無關云云，惟依告訴人所提出之華
      濟醫院診斷證明書，上載「頭部外傷，硬腦膜下血腫」、「患者戊○○於九十
      年六月十一日起住院，（進行）顱內血腫清除手術」，上開手術日期與案發日
      之九十年四月十五雖相隔約兩月，惟觀諸告訴人於案發當日就診之民生醫院診
      斷證明書，載明其受有顏面、頭部外傷，且造成牙齒動搖及神經壞死等語，參
      以證人紀惠婷所證陳：車禍後告訴人機車倒下，告訴人牙齒有斷掉，頭前面有
      裂開一點點等語（見本院九十一年一月二十四日訊問筆錄），又依告訴人所提
      出之相片，其下巴確留有傷疤，從而足認告訴人於車禍倒地時，頭部確曾遭到
      重擊，而按人類腦部屬極為精密之器官，遭受重擊本會受有一定程度之損傷，
      自可能於相隔一段期間後始出現明顯病徵，從而應認告訴人上揭腦部傷係因本
      件車禍所造成，被告之此部分辯解，亦不足採信。
（五）至證人紀惠婷雖證稱：案發當時係因告訴人的機車突然切入右邊，告訴人機車
      撞到我們機車的左把手後才倒地云云，惟查，本件車禍係因被告超車不慎所致
      之情，已如前述，況證人紀惠婷自陳：係被告之女友等語（見本院九十一年一
      月二十四日訊問筆錄），且其並非實際騎駛機車之人，是其上開證詞非無偏頗
      或誤認之可能，自難採信，附此敘明。
（六）又證人甲○○（係案發地點路旁即高雄市○○○路六十號和平動物醫院之院長
      ）、丙○○（在案發地點路旁即高雄市○○○路六十四號開設機車行之負責人
      ）雖均證陳：告訴人於車禍受傷後，一度不願意上救護車等語，然此情核與被
      告因駕車過失肇事之犯罪情節不具任何關聯，且上開兩位證人復均自承：並未
      親眼目睹本件車禍發生擦撞當時之情景等語（見本院九十二年二月二十日審判
      筆錄），是自難以其等證詞而對被告作任何有利之認定，附此敘明。
綜上所述，本案事證已臻明確，被告犯行洵可認定。
二、被告騎車因過失致人受傷，核其所為，係犯刑法第二百八十四條第一項前段之過
    失傷害罪。審酌被告前無犯罪前科，有台灣高雄地方法院檢察署刑案資料查註紀
    錄表、台灣高等法院被告全國前案紀錄表在卷可按，素行尚稱良好，惟其過失情
    節及告訴人所受之傷害均非輕，且被告於犯罪後猶飾詞狡辯，顯毫無悔意，又迄
    未賠償告訴人所受損害等一切情狀，量處如主文所示之刑，並諭知易科罰金之折
    算標準。
三、據上論斷，應依刑事訴訟法第二百九十九條第一項前段，刑法第二百八十四條第
    一項前段、第四十一條第一項，罰金罰鍰提高標準條例第一條前段、第二條，判
    決如主文。
本案經檢察官井天博到庭執行職務。
中      華      民      國      九十二      年      三      月    六    日
                                  臺灣高雄地方法院交通法庭
                                      法  官  周玉群
右正本證明與原本無異。
如不服本判決，應於判決送達後十日內，向本院提出上訴狀。
                                      書記官  林同啟
中      華       民     國      九十二      年       三     月    六    日
附錄本判決論罪法條：
刑法第二百八十四條第一項：
  因過失傷害人者，處六月以下有期徒刑、拘役或五百元以下罰金，致重傷者，處一
  年以下有期徒刑、拘役或五百元以下罰金。


司法院資訊處製作；財團法人民間司法改革基金會備份。
